【裁判字號】    88,訴,2278
【裁判日期】    890127
【裁判案由】    誣告
【裁判全文】
臺灣臺中地方法院刑事判決                        八十八年度訴字第二二七八號
    公  訴  人  臺灣臺中地方法院檢察署檢察官
    被      告  丁○○
    選任辯護人  江來盛
    被      告  乙○○
右列被告等因誣告案件，經檢察官提起公訴（八十八年度偵字第二一七四Ｏ號），本
院判決如左：
    主  文
丁○○、乙○○均無罪。
    理  由
一、公訴意旨略以：被告丁○○、乙○○係夫妻關係，明知因經營事業向甲○○（乙○○之胞妹）、丙○○調度金錢而積欠渠等債務，竟意圖使甲○○、丙○○受刑
    事處分進而免除債務，基於共同犯意聯絡，推由丁○○於民國八十八年五月十八
    日，向臺灣臺中地方法院檢察署誣告甲○○、丙○○涉犯偽造文書、詐欺、竊盜
    、侵占等罪，並加列乙○○為共同被告，以茲矇混。案經該署偵查後，認罪嫌不
    足，於八十八年八月五日以八十八年度偵字第一二三三八號為不起訴處分確定在
    案，因認被告丁○○、乙○○共犯刑法第一百六十九條第一項之誣告罪嫌。
二、公訴意旨認被告丁○○、乙○○共犯前開罪嫌，係以被告乙○○於臺灣臺中地方
    法院檢察署八十八年度偵字第一二三三八號詐欺案件偵查中屢經傳喚拒不到庭，
    而被告丁○○提出該案告訴後，始終無法敘明甲○○、丙○○之犯行並提供渠犯
    罪之證據，嗣又逃避該署傳喚，顯係為免除債務，明知甲○○、丙○○並無侵占
    等犯行，而加以誣告為其論據。訊據被告丁○○、乙○○均堅詞否認有為右揭犯
    行，被告丁○○辯稱：伊因開設工業社從事車床零件加工，財務均委由乙○○處
    理，然乙○○卻將伊近千萬元之積蓄虧空殆盡，名下之不動產亦遭法院查封拍賣
    ，伊警覺事態嚴重，乃向臺中縣大里農會調閱帳戶往來資料，發現乙○○與其胞
    妹甲○○及丙○○有相當資金往來，且疑點重重，又乙○○多次向丙○○以支票
    週轉金錢，亦均非伊所簽發，乙○○幫伊向丙○○投保人壽保險，事先並未知會
    伊，事後解約將解約金全數交給丙○○抵付保險費，亦未有所說明，乙○○對資
    金流向復未能做合理之交待，伊為釐清真相並確保自身權益，依法提出告訴並無
    誣告之犯意等語。被告乙○○辯稱：伊並未與丁○○共同對甲○○、丙○○提出
    告訴，丁○○提出告訴前，伊有向丁○○解釋說明，但丁○○不予採信，後來伊
    離家期間，丁○○便提出告訴等語。
三按不能證明被告犯罪者，應諭知無罪之判決，刑事訴訟法第三百零一條第一項定
    有明文。又誣告罪之成立，以告訴人所訴被訴人之事實必須完全出於虛構為要件
    ，若有出於誤會或懷疑有此事實而為申告，以致不能證明其所訴之事實為真實，
    縱被訴人不負刑責，而告訴人本缺乏誣告之故意，亦難成立誣告罪名，最高法院
    四十四年臺上字第八九二號判例可資參照。經查，被告丁○○辯稱伊所開設之工
    業社平日財務均由被告乙○○掌管等情，核與證人丙○○於臺灣臺中地方法院檢
    察署八十八年度偵字第一二三三八號詐欺案件中陳稱：丁○○與乙○○公司的業
    務或接洽的人都是乙○○，乙○○均以公司需錢為由，簽發丁○○名義之支票借
    款，伊均將款項匯入丁○○帳戶等語相符，證人甲○○於該案亦陳稱伊自三、四
    年前起因乙○○急需或軋票而與乙○○有金錢往來，有時一個月數次，每次自二
    、三萬至二、三十萬元不等，伊均將款匯入丁○○或乙○○帳戶等語，顯見被告
    乙○○與證人丙○○、甲○○間曾有長期之金錢往來關係，且乙○○曾使用丁○○帳戶簽發支票向丙○○借款無訛，又乙○○幫丁○○投保壽險，嗣因渠等經濟
    惡化，無力繳納保險費，乙○○乃將前開壽險解約，以解約金清償丙○○先前代
    墊之保險費等情，已據證人丙○○於前開案件陳述綦詳，復為被告乙○○所是承
    ，被告丁○○既係在未實際管理財務之情況下，驟然發現其所經營之工業社發生
    財務危機，復自乙○○匯款給甲○○、丙○○之匯款資料中得知實際管理財務之
    乙○○與甲○○、丙○○間有長期之金錢往來關係，有關壽險投保、解約事宜亦
    係乙○○與丙○○所辦理，是被告丁○○在不知詳情下，誤認乙○○與甲○○、
    丙○○間有不當之財產權移轉，容係出於誤會致之，雖乙○○陳稱於被告丁○○
    提出告訴前，業已向丁○○有所解釋，丁○○均不予採信，然被告丁○○曾多次
    毆打乙○○乙情，為證人丙○○於前案陳述明確，斯時夫妻關係又處於劍拔弩張
    之狀況，焉得因被告丁○○未採信被告乙○○說詞，即認被告丁○○係在明知財
    務詳情下，為規避債務而與被告乙○○共謀誣告之犯行；又前開案件係被告丁○○個人於八十八年五月十八日親至臺灣臺中地方法院檢察署按鈴申告，有該署申
    告單乙紙附於前開案卷可稽，且被告乙○○復同列名為被告，雖被告乙○○、丁○○與丙○○間尚有債權債務關係尚未釐清，且被告乙○○於前開案件並未到庭
    應訊，然究難據此即認定被告乙○○與丁○○係在犯意聯絡下推由被告丁○○為
    誣告之行為，此外，復查無其他積極證據足資證明被告有何公訴人所指之誣告行
    為，核屬不能證明被告二人犯罪，均應諭知無罪之判決。
據上論斷，應依刑事訴訟法第三百零一條條第一項，判決如主文。
中      華      民      國    八十九      年    一    月    二十七    日
                                    法  官  陳  得  利
右正本證明與原本無異。
如不服本判決，應於判決送達後十日內，向本院提出上訴狀。
                                    書記官
中      華      民      國      八十九      年    一    月    二十七    日


司法院資訊處製作；財團法人民間司法改革基金會備份。
